# 请教陈版，持股比例变化合并报表的处理。

提问人：xw091011 时间：2020-10-21 15:33:07
背景资料： 2020 年 1 月 1 日A、B分别出资 800 万元和 200 万元设立M公司，持股比例分别为80%，20%； 2020 年 6 月 30日B增资 200 万，增资后B持股比例为40%，A仍然控制M公司，设立至增资前M公司实现净利润 100 万，除此外除此外M M 公公司权益无发生其他变化。
问题 1 ：A合并层面，子公司少数股东增资导致母公司股权稀释，母子权益结合 只有未分配利润的情况下，报表如何配平？
会计分录：
按增资后比例增资后净资产份额-增资前比例增资前净资产 差额调整母公司留存收益， 1300 60%-110080%=-100借：长期股权投资 -100
贷：未分配利润 -100 -100 （是否通过利润分配表：期初未分配利润--其他项目调整？）
问题 2 ：母子公司权益交易，少数股东权益变动如何在所有者权益变动表体现？
会计分录：
1 、模拟权益法调整
借：长期股权投资 80
贷：投资收益 80
2 、子公司净资产与母公司长投抵消
借：实收资产 1200
未分配利润 100
贷：长期股权投资 780 （800-100+80）
少数股东权益 520 （1300*40%= 400（少数股东投资成本）+20（少数股东损益）+ 100100 （权益结合调整）整））
100 万母子公司权益交易 如何填报所有者权益变动表 ？

回答人：chenyiwei
1 、合并报表层面，对合并主体与少数股东之间的权益性交易，一般只影响少数股东权益和资本公积，不会因此调整合并报表中的未分配利润、盈余公积等留存收益项目（此处不考虑因资本公积不够冲减而继续冲减留存收益的情况）。因为在权益比例发生变动的情况下，少数股东损益和母公司损益都是分段计算的，相应地合并报表层面的未分配利润也是历年“分段计算”的滚存结果。合并报表层面的子公司未分配利润并不等于期末子公司未分配利润乘以母公司的期末股权比例。
2 、涉及与子公司少数股东之间的权益性交易，除了少数股东直接增资作为“投入资本”列报在合并权益变动表中以外，其他权益性交易的影响都作为“所有者投入和减少资本——其他”。

提问人：xw091011 时间：2020-10-23 15:33:08
感谢陈老师解答，实务中碰到案例，母公司无“资本公积-资本溢价”、“盈余公积”余额，涉及调整 借：未分配利润贷：少数股东权益，在工作底稿中，不知如何配平。感觉只能通过“年初未分配利润-其他”项目或者调整了，期盼陈老师解疑，谢谢。

回答人：chenyiwei
不应动年初未分配利润。不论动什么权益项目，合并报表不应出现无法配平的情况？